臺灣新北地方法院刑事判決
                                    110年度簡上字第422號
上  訴  人
即  被  告  張文馨



上列上訴人即被告因詐欺案件，不服本院中華民國110 年6 月29
日所為之110 年度簡字第1951號第一審刑事簡易判決（聲請簡易
判決處刑案號：109 年度偵字第39950 號），提起上訴，本院管
轄第二審之合議庭判決如下：
    主  文
原判決撤銷。
張文馨無罪。
    理  由
一、檢察官聲請簡易判決處刑的主要內容為：
（一）上訴人即被告張文馨（下稱被告）可預見將帳戶提供他人
      使用，將可能幫助詐騙集團詐欺取財，竟基於幫助詐欺的
      不確定故意，於民國109 年7 月24日17時15分，在苗栗縣
      竹南市某全家便利商店，利用店到店方式，將名下中華郵
      政股份有限公司帳戶【帳號：000-00000000000000號，下
      稱郵局帳戶】存摺、提款卡，交付不詳詐騙集團成員，並
      將密碼變更為指定密碼。
（二）不詳詐騙集團成員再意圖為自己不法之所有，基於詐欺取
      財的犯意聯絡，於109 年7 月27日16時18分，假冒購物網
      站客服人員，向告訴人鄭世苓佯稱：因工作人員操作錯誤
      ，將訂單設定為每月扣款，須依指示解除設定云云，致告
      訴人陷於錯誤，先後以網路銀行轉帳新臺幣（下同）10萬
      8 元、3 萬8 元至郵局帳戶，立刻遭提領一空。
（三）因此認為被告涉犯刑法第30條第1 項、第339 條第1 項幫
      助詐欺取財罪嫌。
二、判決依據的法律原則：
（一）犯罪事實之認定，應該依據證據，如果無法發現相當證據
      ，或者是證據不能夠證明，自然不可以用推測或者擬制的
      方法，當作裁判的基礎。而且檢察官對於起訴的犯罪事實
      ，負有提出證據及說服的實質舉證責任，如果檢察官提出
      的證據，無法積極證明被告有罪，或者檢察官指出的證明
      方法，不能說服法院而形成被告有罪之心證（必須達到通
      常一般人都沒有合理懷疑的程度），在無罪推定原則的要
      求下，就應該判決被告為無罪。
（二）詐騙集團收集人頭帳戶，作為被害人匯款使用，常常被新
      聞媒體報導，政府也再三宣導不可以任意將個人金融帳戶
      存摺、金融卡、密碼交付第三人。但是現在詐騙集團除了
      以各種方式向民眾詐取財物以外，還透過各種平面、電子
      媒體刊載各式借款、保證貸款或應徵工作等不實廣告，假
      裝必須提供金融機構帳戶資料，導致他人陷於錯誤而交付
      帳戶資料，再將該帳戶作為詐欺犯罪使用，也是非常常見
      的情況，因此法院不可以將交付帳戶給第三人的行為一律
      認定成立幫助詐欺取財罪，應該詳細參酌卷證所顯示的交
      付帳戶資料原因、過程以及後續處理行為等情況，判斷被
      告是否確實是基於幫助詐欺取財的不確定故意而交付帳戶
      資料。
三、檢察官認為被告成立犯罪的主要依據是：㈠被告於警詢、偵
    查供述；㈡告訴人於警詢證述；㈢郵局帳戶基本資料、交易明
    細；㈣網路銀行轉帳交易明細1 份。訊問被告以後，被告堅
    定地否認自己有幫助詐欺的行為，並辯稱：我是在網路上找
    工作，對方要求提供帳戶給內部使用，並保證不會拿來作非
    法的使用，我也有詳細詢問，後來帳戶不能使用時，我也有
    主動跟警方聯絡等語。
四、法院審理之後，有以下的判斷：
（一）被告於109 年7 月24日17時15分，在苗栗縣竹南市某全家
      便利商店，利用店到店方式，將郵局帳戶存摺、提款卡寄
      送給Line暱稱「何倩- 主管」（真實姓名、年籍不詳）之
      人，並將密碼變更為指定密碼的事實，有店到店繳費明細
      1 份在卷可證（偵卷第29頁），被告也不否認、爭執，這
      部分的事實可以作為認定被告是否成立幫助詐欺取財罪的
      前提事實。
（二）被告確實可能相信對方為合法證券公司才選擇交付郵局帳
      戶提款卡、存摺與密碼：
    1.被告於109 年7 月24日以「想了解手工」的原因與Line暱
      稱「楊琳」（真實姓名、年籍不詳）之人接觸，「楊琳」
      向被告表示：「我們公司是陽信證券股份有限公司，唯一
      國內招募作業組。」、「本公司支持多國家會員投注，全
      台不同區域會員很多，由於會員輸贏結算匯兌存取金額比
      較大，存取的帳戶不夠用，現在公司要找配合提供帳戶給
      會員兌換。」等語，有Line對話紀錄1 份在卷可佐（偵卷
      第9 頁），被告確實是為了獲取租金，才選擇將郵局帳戶
      出租給對方所稱的「陽信證券股份有限公司」。
    2.面對被告詢問：「那我東西給你們會簽保證我個人的資料
      嗎？」，「楊琳」再以「你帳戶提供給我們公司只是單純
      給會員註冊使用，只是放我們公司財務做出入帳而已。」
      、「公司對你本人帳戶不會觸犯法律事件，更不會產生任
      何稅務，對你本人隱私絕對保密性的喔。」等說法（偵卷
      第9 頁），說服被告不會有任何問題。
    3.被告接觸「何倩- 主管」（「楊琳」表示後續將由主管與
      被告進行聯絡）後，進一步詢問公司的連絡電話、地址，
      「何倩- 主管」則以「陽信證券股份有限公司，公司統一
      編號00000000，臺北市○○○路○段00號B1、臺北市○○路○段0
      0號2 樓」回覆被告（偵卷第15頁），經過被告查詢以後
      ，該公司確實存在，網站、地址也都是正確的（本院卷第
      87頁）。
    4.又交涉過程中，「楊琳」、「何倩- 主管」還要求被告提
      供姓名、電話、薪水帳戶號碼、Line的ID、身分證正反面
      照片，作為薪資檔案建立之用（偵卷第11頁、第16頁至第
      17頁），如同一般公司對應徵者進行初步資料審核，並建
      立相關人事檔案。
    5.以上種種細節，確實可能足以讓被告放鬆戒心，而沒有意
      識到對方可能是詐騙集團成員，從被告向對方詢問：「那
      我東西給你們會簽保證我個人的資料嗎？」等語（偵卷第
      9 頁），可以知道被告明白將存摺、提款卡寄出去是很危
      險的一件事情，但是即便如此，在經過對方的洗腦，以及
      被提供真實存在公司的網址、地址與統一編號作為查證使
      用後，被告因此瓦解心防，相信兼職賺錢的方法真的只是
      需要交付帳戶使用，並非全然無法採信。
（三）各種客觀跡證不足以認定被告容任、不在乎詐欺犯罪結果
      發生：
    1.被告寄出郵局帳戶以後，多次向「何倩- 主管」確認有沒
      有收到帳戶資料，並且想要進一步知道，郵局帳戶是否已
      經通過公司的審核，談論的重點更是環繞於何時可以獲得
      約定的薪資（偵卷第25頁至第29頁），可以證明被告非常
      在乎提款卡、存摺將被拿來作什麼樣的運用，絕對不是寄
      出帳戶存摺、提款卡以後，完全放任不管，也是因為「何
      倩- 主管」不斷敷衍、拖延，才導致被告無法及時察覺對
      方是詐騙集團成員。
    2.尤其被告於審理供稱：我會不斷詢問對方，就是想要了解
      處理速度是怎麼樣，如果我覺得不行的話，我就會直接表
      示我不要這個工作，請對方把東西退還給我，或是直接去
      申報遺失等語（本院卷第88頁），則可以說明被告依舊是
      相信對方是一個正常營運的合法公司，否則不必持續詢問
      審核的進度。如果被告能夠知道自己的帳戶將被詐騙集團
      拿來使用的話，肯定不會把提款卡、存摺寄出去，甚至會
      趕快辦理掛失手續，避免詐騙集團使用自己的帳戶進行犯
      罪。
    3.又被告在「何倩- 主管」的Line貼文串看到「配合公司開
      戶送手機」的活動以後，主動向「何倩- 主管」表示也想
      要參加活動，「何倩- 主管」則以「這個活動昨天結束了
      喔，你要是想要的話我這邊給您申請一下喔。」等語回覆
      被告（偵卷第27頁；本院卷第88頁），被告會有這樣的行
      徑也是因為相信對方是合法的公司，正常人在知道對方可
      能是詐騙集團成員的情況下，應該不會特地表示想要參加
      活動（畢竟詐騙集團不太可能舉辦送手機的活動）。
    4.「何倩- 主管」於109 年7 月31日毫無音訊以後，被告再
      進一步向「楊琳」詢問，持續要求對方回覆，甚至撥打電
      話給「楊琳」，一樣沒有任何回音（偵卷第12頁、第29頁
      ），並於109 年8 月1 日撥打電話至苗栗縣政府警察局竹
      南分局大同派出所求助，有網頁擷圖、遠傳電信通訊明細
      各1 份在卷可查（本院卷第21頁至第22頁）。被告發現自
      己被騙以後，馬上向警方求助的行為，更難以認為主觀上
      存在容任、不在乎詐欺結果發生的心態，被告是否有幫助
      詐欺取財的不確定故意，並不是毫無疑問。
（四）被告最初以「想了解手工」接觸「楊琳」，兼職工作的內
      容最後變成「租借帳戶」的轉折，被告並沒有交代清楚（
      本院卷第86頁至第87頁），而且被告出借帳戶10天可以有
      1 萬元的對價，也許會認為這樣的報酬太高，但是：
    1.詐騙集團的詐騙手法日新月異，即便政府、金融機構廣為
      宣傳，並且大眾媒體也有相關的報導，民眾受騙案件依舊
      層出不窮，高學歷、收入優渥或是具有相當社會經驗的人
      也都是被害人，甚至受騙原因還明顯不合常理、荒謬，要
      求被告必定能洞悉本案的徵才過程、工作內容與一般坊間
      工作的不同，實屬苛刻。
    2.又金融法規並沒有規定不能將金融機構帳戶「合法交付」
      他人使用，尤其金融體系承認「存摺＋印章＋臨櫃密碼」或
      是「卡片＋密碼」，就可以進行非帳戶名義人的交易，是
      金融體系為了方便交易活動所接納的容許風險，不能單純
      因為被告出租帳戶，便與犯罪劃上等號。況且被告如果有
      意提供帳戶給詐騙集團收受犯罪所得，不至於會在沒有獲
      得任何報酬或者是利益的情況下，便將帳戶寄出，如此一
      來，將使詐騙集團可以隱身於幕後享受高額報酬，自己卻
      必須承受被檢警追查而擔負刑責的高度危險，顯然不是一
      般理性的人會有的「幫助犯罪」行為。
    3.被告因為無薪假的關係，缺乏穩定的經濟收入，才選擇上
      網尋找工作機會（本院卷第86頁），而且從被告與「楊琳
      」、「何倩- 主管」對方的對話紀錄，也可以發現被告非
      常在乎什麼時候可以拿到錢，似乎是不能排除詐騙集團利
      用被告主觀上非常需要錢的心態，以「合法出租帳戶」為
      誘餌，造成被告一時遭到話術迷惑，難以仔細分辨對方同
      意給付高額報酬的真假，輕忽提供帳戶資料即可兼職說法
      的不合理性，才將帳戶提款卡、存摺與密碼交出。
    4.被告因為求職而交付郵局帳戶，或許可以認為被告未詳細
      查證（欠缺注意），於民法範疇，應有成立損害賠償責任
      的可能（告訴人並非完全不能要求被告負責），但在刑法
      領域，必須堅守無罪推定原則，一旦卷內的證據顯示，被
      告有可能是誤信、受騙，縱然是過失，也難以藉由只有處
      罰「故意」的詐欺取財罪對被告進行處罰。
五、結論與撤銷原判決的說明：
（一）綜合以上的說明，檢察官雖然起訴被告涉犯幫助詐欺取財
      罪嫌，但是檢察官提出的事證與證明犯罪的方法，經過本
      院逐一審查，以及反覆思考以後，認為不能排除被告是因
      為相信對方為合法的證券公司，才選擇將帳戶出租，賺取
      酬勞，被告主觀上是否具有「不確定故意」存在合理懷疑
      的空間，因此根據無罪推定的原則，法院認為應該判決被
      告無罪。
（二）原審未詳細斟酌卷內證據，認為本案事證明確，對被告進
      行論罪科刑，認事用法上已經存在瑕疵，被告提起上訴否
      認犯罪，具有正當理由，自然應該由本院將原判決撤銷，
      改依通常訴訟程序諭知被告為無罪（屬於第一審判決）。
據上論斷，應依刑事訴訟法第455 條之1 第1 項、第3 項、第45
2 條、第369 條第1 項前段、第364 條、第301 條第1 項，判決
如主文。
本案經檢察官黃育仁聲請簡易判決處刑，被告上訴後，檢察官劉
新耀到庭執行職務。
中　　華　　民　　國　 110　　年　　12　　月　　9 　　日
                  刑事第一庭  審判長法　官　劉景宜
                                    法　官  蔡慧雯
                                    法　官  陳柏榮
上列正本證明與原本無異。
如不服本判決，應於送達後20日內敘明上訴理由，向本院提出上
訴狀，上訴於本院第二審合議庭 (應附繕本) 。其未敘述上訴理
由者，應於上訴期間屆滿後20日內向本院補提理由書「切勿逕送
上級法院」。
                                    書記官  王道欣
中　　華　　民　　國　 110　　年　　12　　月　　9 　　日